【裁判字號】    88,交易,78
【裁判日期】    890106
【裁判案由】    過失傷害
【裁判全文】
臺灣宜蘭地方法院刑事判決                          八十八年度交易字第七八號
    公  訴  人  臺灣宜蘭地方法院檢察署檢察官
    被      告  甲○○
右列被告因過失傷害案件，經檢察官提起公訴（八十八年度偵字第一四五一號），本
院判決如左：
    主  文
甲○○因過失傷害人，處拘役參拾日，如易科罰金以參佰元折算壹日。
    事  實
一、甲○○於民國八十八年一月九日上午，駕駛車牌號碼ＩＡ－八四八三號自用小客
    車，沿宜蘭縣臺九線公路由宜蘭往羅東方向行駛，於同日上午十一時許，途經宜
    蘭縣五結鄉○○路○段四十三號前之路段處，本應注意汽車在雙向二車道行駛，
    而在快慢車道間變換車道時，應注意安全距離，而依當時天候晴、日間自然光線
    、路面乾燥無缺陷及視距良好等情形之，又無不能注意之情事，詎其行經前開路
    段欲靠右停車，而由快車道變換至慢車道時，竟疏未保持必要之安全距離，致騎
    乘車牌號碼ＧＲＥ－三九二號重型機車而適時沿同方向右側慢車道行駛，亦疏未
    注意車前狀況且未保持安全距離，猶以時速四十至五十公里間之速度超速行駛之
    乙○○見狀閃煞不及而滑倒，人車倒地，受有右膝、右肩挫擦傷等傷害。甲○○
    於肇事後，在偵查犯罪機關未發覺犯罪前，報警自首其犯罪而接受裁判。
二、案經甲○○向警自首暨被害人乙○○訴請宜蘭縣警察局羅東分局報告臺灣宜蘭地
    方法院檢察署檢察官偵查起訴。
    理  由
一、訊據被告甲○○矢口否認有右開過失傷害犯行，並辯稱：伊駕駛車牌號碼ＩＡ－
    八四八三號自用小客車由宜蘭沿臺九線省道往羅東方向行駛，在肇事地點準備靠
    右停車，當時從後照鏡沒有看到機車，後來伊停車下來，看到乙○○從伊車旁滑
    出去，機車倒在電線桿旁，他並沒有擦撞到伊車子，伊車子也沒有碰到乙○○機
    車云云。惟查：
    (一)右揭事實業據告訴人乙○○指述歷歷，並有告訴人於本院審理中陳報之羅東聖
      母醫院診斷證明書及警製之道路交通事故調查表各一紙附卷可稽。
    (二)按汽車在雙向二車道行駛，而在快慢車道間變換車道時，應注意安全距離，道
      路交通安全規則第九十七條第五款定有明文。又按汽車駕駛人對於防止危險發
      生之相關交通法令之規定，業已遵守，並盡相當之注意義務，若因此而發生交
      通事故，方得以信賴原則為由免除過失責任，最高法院八十四年度臺上字第五
      三六○號著有判例可資參照。
    (三)查告訴人乙○○於八十八年一月十九日上午因本件車禍受有右膝、右肩挫擦傷
      等傷害，業據告訴人於本院審理中陳明，而被告於警訊時及本院審理中亦認告
      訴人確實受有輕微擦傷等語，並據告訴人於本院審理中在八十八年十二月十四
      日陳報羅東聖母醫院診斷證明書一紙附卷，核與本院向羅東聖母醫院函詢，該
      院於同年十一月九日以天羅聖南字第四五八號函復：「病患乙○○於八十八年
      元月九日上午因車禍而到急診就醫，當時右肩、右膝擦傷，意識清楚，無胸痛
      ，腹痛等現像，急診給予傷口清理，照ｘ光後，生命徵像穩定請病人帶藥回家
      ，門診追蹤」等語相符，是告訴人因本件車禍而受有右膝、右肩挫擦傷等傷害
      應堪採信。至公訴人依告訴人提出之羅東博愛醫院羅博醫診字第八八○四○○
      ○二八號診斷證明書一紙，認為告訴人因本件車禍受有胸壁挫傷之傷害，然查
      ，本件車禍發生於八十八年一月九日，上開博愛醫院診斷證明書所載應診日期
      係同年三月十五日，距車禍發生日期已逾兩月餘，且與告訴人於警訊時所陳述
      其雙手及雙腿受傷之情節不符，而告訴人於檢察官偵查中並未出庭陳述，已有
      可疑，且關於告訴人乙○○於八十八年三月十五日，因「胸壁挫傷」至羅東博
      愛醫院診療，是否為其八十八年一月九日之車禍所造成乙節，經本院函詢羅東
      博愛醫院，該院函復：病人於八十八年三月十五日至本院門診就醫，主訴車禍
      造成胸部及背部不適，經胸部Ｘ光檢查並無肋骨骨折或肺臟實質病變，是否為
      八十八年一月九日車禍所造成無法判斷等語，可知告訴人胸壁挫傷之傷害無法
      證明與本件車禍有關，附此敘明。
    (四)復查，被告甲○○於告訴人乙○○騎乘機車滑倒前，確係在肇事地點之雙向二
      車道之快車道駕駛自用小客車，為靠右停車而從快車道變換至慢車道，且被告
      當時由後照鏡並未看到有機車等情，業據被告迭於本案偵審中供承不諱，而被
      告駕駛之ＩＡ－八四八三號自用小客車於事後經承辦警員於臺灣省基宜區車輛
      行車事故鑑定委員會列席時陳稱：肇事後檢視林（甲○○）車未發現有擦痕等
      語，雖足認被告自用小客車與告訴人機車並未碰撞，惟被告由快車道欲靠路右
      停車，在影響右側慢車道車輛行駛路權之情形下，竟疏未注意右側慢車道同向
      來車，且未能保持必要安全距離，且當時天氣晴、日間自然光線、路面乾燥、
      無缺陷、視距良好，又無不能注意之情事，竟疏未注意，導致在右側慢車道同
      向騎乘ＧＲＥ－三九二號重型機車以時速四十至五十公里間超速行駛，亦未注
      意車前況，疏未保持安全行車距離之告訴人乙○○閃煞不及而滑倒，人車倒地
      ，在慢車道上留有九．四公尺長刮地痕，以致肇事，同為肇事原因。依上開所
      述，本件車禍係由於被告駕駛車輛因未能保持必要之安全距離之過失而發生，
      其未盡相當注意義務，違反前揭交通安全之規定，依上揭最高法院八十四年度
      臺上字第五三六○號判例意旨，其自不能以信賴原則為由免除過失責任。雖告
      訴人就本件車禍之發生與有過失，惟亦不能因此解免被告過失之刑責。而告訴
      人乙○○確因本件車禍而受有傷害，已如上述，則被告甲○○之過失與告訴人
      所受之傷害間顯有相當因果關係。
    綜上所述，本件事證明確，被告林榮政過失犯行堪予認定，應依法論科。
二、核被告甲○○所為，係犯刑法第二百八十四條第一項前段之過失傷害罪。查被告
    於偵查機關發覺犯罪前，主動向前往現場處理之警員當場承認為肇事人而接受裁
    判，有宜蘭縣警察羅東分局八十八年九月十六日羅警刑字第九九二二號函附自首
    調查表一份存卷可證，合於自首之要件，依刑法第六十二條之規定減輕其刑。爰
    審酌被告之品行、犯罪之手段、所生之危害及其犯罪後態度等一切情狀，量處如
    主文所示之刑，並諭知易科罰金之折算標準。
據上論斷，應依刑事訴訟法第二百九十九條第一項前段，刑法第二百八十四條第一項
前段、第六十二條前段、第四十一條，罰金罰鍰提高標準條例第一條前段、第二條，
判決如主文。
中      華      民      國    八十九    年      一      月      六      日
                                       臺灣宜蘭地方法院刑事庭
                                           法  官  曾  啟  謀
右正本證明與原本無異。
如不服本判決，應於判決送達後十日內向本院提出上訴狀。(應附繕本)
                                           書記官  陳  淑  宜
中      華      民      國    八十九    年      一      月      十      日
附錄本案論罪科刑法條全文：
    刑法第二百八十四條第一項
因過失傷害人者，處六月以下有期徒刑、拘役或五百元以下罰金。致重傷者，處一年
以下有期徒刑、拘役或五百元下罰金。


司法院資訊處製作；財團法人民間司法改革基金會備份。
